臺灣臺中地方法院刑事判決　　　　　　　　　　　　　九十年度易字第三二五九號
　　公　訴　人　台灣台中地方法院檢察署檢察官
　　被　　　告　乙○○
右列被告因妨害兵役案件，經檢察官聲請簡易判決處刑（聲請案號：九十年度偵字第
一五九六○號），經本院豐原簡易庭認不宜以簡易判決處刑，簽由本院刑事庭改依通
常程序審理，判決如左：
    主  文
乙○○無罪。
    理  由
一、公訴意旨略以：被告乙○○係後備軍人，原住台中縣豐原市○○路四五○巷五八
    弄五三號，於民國（下同）八十九年一月間遷出上開處所無故不依規定申報，致
    使台中縣團管區司令部所發指定應於九十年六月十一日前往台中縣烏日鄉成功嶺
    南營區報到之教育召集令無法送達，因認被告違反妨害兵役治罪條例第十一條第
    三項之規定，而應依同條例第七條之罪論處等語。
二、按犯罪事實應依證據認定之，無證據不得推定其犯罪事實；又不能證明被告犯罪
    者，應諭知無罪之判決，刑事訴訟法第一百五十四條、第三百零一條第一項分別
    定有明文；另妨害兵役治罪條例第十一條第一項第三款及第三項之處罰，係以後
    備軍人居住處所遷移，無故不依規定申報，致使召集令無法送達為其構成要件。
    本件公訴人認被告涉有妨害兵役罪嫌，無非以被告經傳喚不到，證人即被告之弟
    甲○○之證詞、並有教育召集令、召集令回執、未報到應召員年籍表、管區及役
    警戶政單位對召集令無法送達處理情形意見表各一件附卷可稽，為其論據。
三、按妨害兵役治罪條例第十一條第三項之罪，須後備軍人居住處所遷移，無故不依
    規定申報，致使教育召集令無法送達為其要件，是須先依法向受點召人之設籍地
    送達，而無法送達時，始有該條之適用。復按，兵役法施行法第五十五條規定，
    應受各種召集之後備軍人及國民兵，其本人因故不在時，以戶長為當然召集通報
    人，本人為戶長時，由其本人委託親友一人為召集通報人，無親友者，由村里長
    為召集通報人，揆其意旨，乃於後備軍人或國民兵不在時，以召集通報人為召集
    令送達之對象，是則召集令須經送達於召集通報人，始認為業已合法送達。訊據
    被告堅決否認有何妨害兵役犯行，辯稱：伊一直設籍於台中縣豐原市○○路四五
    ○巷五八弄五三號，於八十九年一月間因與家人爭執之故，方未在家中居住，並
    非有意逃避教育召集等語。經查：被告之戶籍地於六十五年六月十一日起即設在
    台中縣豐原市○○路四五○巷五八弄五三號，又本件召集令於九十年五月三十一
    日送達時，被告係設籍於上址，並以其母詹阿葉為戶長，有被告全戶戶籍謄本乙
    紙在卷可按，是該召集令自應向該址送達予被告收受或由該址戶長即被告之母詹
    阿葉代收（為當然召集通報人），其送達始為合法。然警員張君豪既未向本人即
    被告送達，本人因故未在時，亦未向召集通報人即被告之母詹阿葉送達，而由證
    人即被告之弟甲○○收受，有台中縣團管區妨害兵役報告書及教育召集令受領回
    執各乙紙在卷可憑，是本案之教育召集令並未合法送達。綜上所述，台中縣團管
    區既未將教育召集令合法送達，則被告未於指定時地赴召，顯與首開條例第十一
    條第三項之犯罪構成要件有間，此外，另又查無其他證據足資證明被告有公訴人
    所指前開犯行，其犯罪即屬不能證明，自應為被告無罪之諭知。
據上論斷，應依刑事訴訟法第四百五十二條、第三百零一條第一項，判決如主文。
中      華      民      國      九十一      年      一    月    三十    日
                              臺灣臺中地方法院刑事第六庭
                                    法  官  劉  麗  瑛
右正本證明與原本無異。
如不服本判決，應於送達後十日內向本院提出上訴狀 （須附繕本） ，上訴於台灣高等
法院台中分院。
                                    書記官
中      華      民      國      九十一      年      一    月    三十一  日
